【裁判字號】    90,交上易,264
【裁判日期】    900925
【裁判案由】    公共危險
【裁判全文】
臺灣高等法院刑事判決                            九十年度交上易字第二六四號
    上  訴  人
    即  被  告   丁○○
    選任辯護人   江淑卿
右上訴人因公共危險案件，不服臺灣台北地方法院九十年度交易字第一九○號，中華
民國九十年六月二十七日第一審判決（起訴案號：臺灣台北地方法院檢察署九十年度
偵字第六八四九號）提起上訴，本院判決如左：
    主  文
原判決撤銷。
丁○○服用酒類，不能安全駕駛動力交通工具而駕駛，累犯，處有期徒刑陸月。如易
科罰金以參佰元折算壹日。
    事  實
一、丁○○前於民國八十九年九月間因犯公共危險罪，經原審法院台北簡易庭判處有
    期徒刑二月確定，於八十九年十一月三十日易科罰金執行完畢，仍不知悔改，於
    九十年二月七日晚間八時起許至十二時止，與其友人服用高梁酒約半瓶，已達於
    反應較慢、感覺減低、思考改變、個性行為改變並影響駕駛而不能安全駕駛動力
    交通工具之程度（尚未達心神喪失或精神耗弱之程度），仍駕駛動力交通工具即
    其所有車號ＣＥ－二０六六號自用小客車在道路上行駛，迨至同年月八日凌晨一
    時十二分許，丁○○駕駛上開自用小客車沿台北市市○○道由西往東方向行駛，
    行經台北市信義區市○○道、東興路交岔路口時，本應注意汽車行駛時，駕駛人
    應隨時注意車前狀況，並採取必要之安全措施，而依當時情形又無不能注意情形
    ，竟因飲酒後已陷於不能安全駕駛之狀態，而疏未注意車前狀況，致撞及由東興
    路由南向北駛來，由丙○○所騎乘後載其女友甲○○之車號ＥＣＩ－四九七號輕
    型機車，致丙○○及甲○○因此人車倒地，使丙○○受有臉部、左側手肘、兩側
    膝蓋挫擦傷之傷害，甲○○則因此受有左大腿腿骨骨折、手腳多處擦傷之傷害（
    丁○○所涉過失傷害部分，未據丙○○及甲○○提出告訴），經警到場處理後，
    對丁○○測試其飲酒後吐氣所含酒精成份，發現其吐氣所含酒精成份每公升已達
    ０．七九毫克，而查獲上情。
二、案經台北市政府警察局信義分局報請台灣台北地方法院檢察署檢察官偵查起訴。
    理  由
一、右揭事實中關於被告於前述時間服用酒類後，仍駕駛上開自用小客車在道路上行
    駛，嗣於前揭時地撞及被害人之機車致被害人二人受有前述傷害，嗣經警到場處
    理後，測得被告飲酒後吐氣所含酒精成份為每公升０．七九毫克等事實，已經被
    告於原審及本院訊問時坦承不諱。核與二被害人指述之情節相符，且有酒精測試
    單一紙、道路交通事故調查報告表、臺安醫院診斷証明書附卷可稽（見偵卷第九
    、十七、十八頁）。被告雖辯稱：（一）被告酒後吐氣所含酒精成份雖達每公升
    ○、七九毫克，惟依卷內測試觀察紀錄表所載，被告直線步行迴轉走回原地、一
    腳停止另一腳抬高離第十五公分停止不動三十秒、閉眼數阿拉伯數字、劃同心圓
    於環狀帶內等測試均為合格，卻遭警員乙○○勾選為「不能安全駕駛」，其製作
    之結果顯與測試所得相矛盾；而每人對酒精承受能力，常因體質、健康狀況、情
    緒而不同，是否能安全駕駛不能以飲酒後吐氣酒精濃度是否達每公升達○、五五
    毫克為唯一標準。況本件事故之發生，係丙○○騎乘機車撞及被告汽車所致，被
    告實無可歸責之事由，不能以被告酒後駕車發生交通事故即率然認定被告有不能
    安全駕駛之情形（二）按刑法第三十八條第一項第二款所定得沒收之供犯罪所用
    或供犯罪預備之物，必於犯罪有直接關係者，始屬相當。酒類與犯罪有直接關係
    ，然車輛與公共危險之犯罪間並無直接關係，故不應依該條規定沒收。（三）被
    告現職為約僱公務員，工作認真負責，幾乎年年考績甲等，如遭處有期徒刑七月
    ，將喪失現有職業致一生全毀。而被告於本案發生後以新台幣（下同）二十七萬
    元與丙○○和解，以二百二十萬元與李佩蓉和解，態度並非不佳，請准從輕量刑
    等語。
二、經查，證人即對被告製作前開觀察記錄表之警員乙○○證稱：依卷內測試觀察紀
    錄表雖顯示被告於直線步行迴轉走回原地、一腳停止另一腳抬高離第十五公分停
    止不動三十秒、閉眼數阿拉伯數字、劃同心圓於環狀帶內等測試均為合格，言談
    亦屬正常，然被告當時臉色紅潤、感覺木然、酒味沈重、被告無法陳述車禍情形
    ，連肇事當場行進之方向被告都不清楚，測試值也超過○、五五，故而認定被告
    不能安全駕駛（見本院九十年八月十七日訊問筆錄）。足見該警員認定不能安全
    駕駛並非以酒測為唯一標準。次查，較乙○○更早，第一位到達現場處理本案交
    通事故之台北市警察局交通大隊警員戊○○更明確證稱：在事故現場問被告事故
    如何發生經過時都要問二、三次才回答，酒味很濃、反應很遲鈍；事後在醫院製
    作筆錄時，溝通很久都無法真正瞭解我要問的是什麼意思等語（見本院九十年八
    月二十八日訊問筆錄）。足見被告雖曾通過上開測試，尚不能逕認可安全駕駛。
    次按行為人飲酒後如其呼氣酒精濃度達於每公升０．七五毫克時，即有反應較慢
    、感覺減低、思考改變、個性行為改變並影響駕駛中度之中毒症狀，此有行政院
    國軍退除役官兵輔導委員會台北榮民總醫院（以下稱台北榮民總醫院）八十八年
    八月五日（八八）北總內字第二六八六八號函一紙附本院卷可稽；且行為人飲酒
    其呼氣中酒精濃度如已達於每公升０．七五毫克以上，其肇事率為一般未飲酒者
    之二五倍，亦有中央警察大學交通學系暨交通管理研究所教授蔡志中之研究報告
    一紙附卷足憑。本件被告經警測試呼氣酒精成份達０．七九毫克，雖每人對酒精
    承受之能力，常因體質、健康狀況、情緒等因素而有所不同，然所謂不能安全駕
    駛，並非以飲酒後吐氣酒精濃度每公升達○、五五毫克為唯一標準；更非單純以
    酒後駕車之人，凡發生交通事故者即率皆認其「不能安全駕駛」，而應依被告肇
    事當時之實際情形為斷。查被告於事故後確有前述反應遲鈍、答非所問，難以溝
    通等情形，參酌台北榮民總醫院上開函文意旨及前揭學者之研究結果暨被告確實
    因未注意車前狀況，並採取必要之安全措施，致撞及丙○○所騎乘機車等事實，
    實足認被告當時已達到服用酒類後不能安全駕駛動力交通工具之程度，被告辯稱
    其可安全駕駛云云，自不足採。綜上所述，被告於服用酒類後已不能安全駕駛動
    力交通工具而駕駛之事證明確，犯行堪以認定。
四、核被告所為，係犯刑法第一百八十五條之三之服用酒類，不能安全駕駛動力交通
    工具而駕駛罪。查被告前有如事實欄所示之犯罪科刑及執行情形，此有台灣高等
    法院檢察署刑案紀錄簡覆表一紙在卷足憑，被告於受有期徒刑之執行完畢後五年
    以內，再犯有期徒刑以上之本案之罪，為累犯，應依刑法第四十七條規定加重其
    刑。原審以被告罪證明確，並據以論罪科刑，固無不當。惟按，刑法第三十八條
    對物之沒收，除該條第一項第一款違禁物之沒收，法律採義務沒收主義，不與裁
    判者裁量之餘地，應一律宣告沒收外，餘對於為犯人所有用供其犯罪所用之物，
    是否於裁判上宣告沒收，我刑法採職權沒收主義，亦即由裁判者運用其職權妥為
    裁量，而對於應否沒收裁量之標準，刑法固未明定，亦即可由裁判法院本於宣告
    沒收得否充足上述刑罰之機能為之目的性考量。然刑法第三十八條第一項第二款
    所定得沒收之供犯罪所用之物，必於犯罪有直接關係者，始屬相當。按刑法第一
    百八十五條之三之罪為抽象危險犯，行為人於服用酒類後一有不能安全駕駛而駕
    駛情形即成立犯罪，而行為人之故意是指「駕駛人知道於飲酒後會發生不適任駕
    駛之情形，或放任自己在此情形下開車」，故駕駛人自始未必有以交通工具供犯
    罪所用之意思，且車子並非專供犯罪之用，反而是酒類本身與本罪較有直接之關
    連。因之，本罪之構成雖亦應輔以交通工具之駕駛，然難認被告有以之為犯罪工
    具之意思，原審為彰顯社會教育機能，並期能矯正被告使符社會適合性，固用心
    良苦，然被告所駕駛之汽車既非供被告犯罪所用，不合法定沒收要件，自不能逕
    予沒收。被告上訴指摘原判決諭知沒收不當，為有理由，自應由本院撤銷改判。
    爰審酌被告未能確切尊重他人身體、生命之安全，酒後已不能安全駕駛仍率然開
    車上路，危害非輕，然被告行為後已知犯錯，為能有所補救，並亟思與二被害人
    和解，並於本院言詞辯論終結前以二十七萬元與丙○○和解、以二百二十萬元與
    李佩蓉和解，賠償被害人所受之損害（見本院九十年八月二十八日筆錄第七頁）
    ，有被告所提出之和解書一紙附卷可稽；其經本案之重大教訓後應知所警惕等一
    切情狀，實無使其受圍牆內處遇之必要，爰量處如主文所示之刑，並諭知易科罰
    金之折算標準，以示懲儆。
據上論斷，應依刑事訴訟法第三百六十九條第一項前段、第三百六十四條、第二百九
十九條第一項前段，刑法第一百八十五條之三，第四十七條、第四十一條第一項、罰
金罰鍰提高標準條例第二條，判決如主文。
本案經檢察官鍾鳳玲到庭執行職務。
中      華      民      國      九十      年     九    月    二十五     日
                              台灣高等法院刑事第七庭
                                  審判長法  官  吳  啟  民
                                        法  官  蘇  隆  惠
                                        法  官  林  瑞  斌
右正本證明與原本無異。
不得上訴。
                                        書記官  丁  淑  蘭
中    華    民    國      九十    年       九       月      二十六      日


司法院資訊處製作；財團法人民間司法改革基金會備份。
